臺灣屏東地方法院民事判決　　　　　　　 95年度訴字第522號
原　　　告　台灣中小企業銀行股份有限公司
法定代理人　戊○○
代　理　人　丁○○
訴訟代理人　甲○○
被　　　告　乙○○
　　　　　　丙○○○
上列當事人間塗銷所有權移轉登記等事件，本院於民國96年1 月
19日言詞辯論終結，判決如下：
    主  文
被告乙○○、丙○○○就坐落屏東縣屏東市○○段九八八地號土
地所為之贈與及所有權移轉行為應予撤銷。
被告乙○○應將前項所有權移轉登記予以塗銷。
訴訟費用由被告連帶負擔。
    事實及理由
一、本件被告經合法通知，均未於言詞辯論期日到場，核無民事
    訴訟法第386 條各款所列情形，爰依原告聲請，由其一造辯
    論而為判決。
二、原告起訴主張：
  (一)緣訴外人日天國際貿易有限公司（下稱日天公司）於民國93
    年6 月11日以訴外人蕭富榮、被告丙○○○為連帶保證人，
    向原告借款新台幣（下同）200 萬元，借款期間自93年6 月
    17日起至95年6 月17日止，借款利息自93年6 月17日起共24
    個月內，按原告基準利率加百分之2.8 ，合計年利率百分之
    5.93機動調整，現調整為年利率百分之6.33計付，按月攤還
    本息，如經票據交換所宣告拒絕往來、停止營業、清理債務
    時，即喪失期限利益，全部債務視為到期，其逾期在6 個月
    以內者，按上開利率百分之10，逾期超過6 個月者，按上開
    利率百分之20加計違約金。詎日天公司於95年1 月27日經票
    據交換所宣告為拒絕往來戶，債務視為全部到期，而日天公
    司僅繳納本息至95年1 月17日止即未再依約繳款，尚欠本金
    462,995 元，及自95年1 月18日起至清償日止之利息、違約
    金未清償，迭經催討，均置之不理。訴外人蕭富榮、被告丙
    ○○○為連帶保證人，自應負連帶保證之責任。
  (二)嗣被告丙○○○於94年12月18日將名下所有坐落屏東市○○
    段988 地號（下稱系爭土地）以贈與為原因，移轉登記予被
    告乙○○。而被告丙○○○已無其他財產可供求償，是以被
    告2 人間就系爭不動產所有權之移轉行為，已使原告之債權
    有無法受償之情形，損害原告之債權。為此爰依民法第244
    條第1 項、同條第4 項之規定，請求撤銷被告2 人間就系爭
    土地之贈與及移轉所有權之法律行為，暨命被告乙○○塗銷
    所有權移轉登記等語。並於本院聲明：（一）被告就系爭土
    地所為之贈與行為及所有權移轉物權行為應予塗銷。（二）
    被告乙○○應將系爭土地所有權移轉登記應予塗銷。
三、被告未於言詞辯論期日到庭，亦未為任何聲明或陳述。
四、原告主張訴外人日天公司於93年6 月11日以訴外人蕭富榮、
    被告丙○○○為連帶保證人，向原告借款200 萬元，借款期
    間自93年6 月17日起至95年6 月17日止，約定借款利息自93
    年6 月17日起共24個月內，按原告基準利率加百分之2.8 ，
    合計年利率百分之5.93機動調整，現年利率為百分之6.33計
    付，按月攤還本息。如經票據交換所宣告拒絕往來，即喪失
    期限利益，全部債務視為到期，其逾期在6 個月以內者，按
    上開利率百分之10，逾期超過6 個月者，按上開利率百分之
    20加計違約金。茲日天公司於95年1 月27日經票據交換所宣
    告為拒絕往來戶，債務視為全部到期，而日天公司僅繳納本
    息至95年1 月17日止即未再依約繳款，尚欠本金462,995 元
    ，及自95年1 月18日起至清償日止之利息、違約金未清償；
    及被告丙○○○於94年12月28日將所有系爭土地以贈與為原
    因，移轉登記予被告乙○○之事實，業據其提出土地登記謄
    本、土地異動索引表、借據、授信約定書、還款明細表等件
    為證，而被告經合法通知並未到場爭執，或提出書狀作何聲
    明或陳述，自堪信原告之主張為真實。是本件本院應審究者
    為：(一)原告得否請求撤銷被告2 人贈與行為及95年1 月10日
    所為之所有權移轉登記？(二)被告乙○○應否將上開所有權移
    轉登記塗銷？茲論述如下：
  (一)按債務人所為之無償行為，有害及債權者，債權人得聲請法
    院撤銷之，民法第244 條第1 項定有明文。所謂害及債權謂
    因債務人之行為，致債權不能獲得滿足，亦即因債務人之行
    為而致積極的減少財產或消極的增加債務，而使債權陷於清
    償不能、或困難、或遲延之狀態，且該詐害行為須為債務成
    立後所為者，始得撤銷。次按被告丙○○○於93年6 月11日
    擔任訴外人日天公司向原告借款200 萬元之連帶保證人。而
    連帶債務之債權人，得對於債務人中之一人或數人或其全體
    ，同時或先後請求全部或一部之給付，民法第273 條第1 項
    定有明文。被告丙○○○既為前開借款之連帶保證人，則於
    訴外人日天公司向原告借得前開款項時，被告丙○○○對於
    原告即負連帶清償之責。又被告丙○○○於94年12月28日將
    系爭土地贈與被告乙○○，其名下已無財產，此有本院前案
    判決、屏東縣屏東地政事務所95年12月15日函覆本院之土地
    登記申請書及土地贈與所有權移轉契約書（本院卷第33、34
    、41頁）附卷可稽，被告丙○○○將系爭土地贈與及移轉所
    有權與被告乙○○，足致原告對於被告蕭揚招治之債權陷於
    求償困難，顯然有害及原告之債權，原告依前開規定聲請法
    院撤銷該贈與行為及所有權移轉行為，即屬有據。
  (二)按債權人依第1 項或第2 項之規定聲請法院撤銷時，得並聲
    請命受益人或轉得人回復原狀，民法第244 條第4 項定有明
    文。茲系爭土地雖於原告提起本件訴訟前經訴外人花蓮區中
    小企業銀行股份有限公司（下稱花蓮企業銀行）於95年3 月
    2 日向本院民事執行處聲請假處分查封在案，惟花蓮企業銀
    行聲請假處分所欲保全之請求與本件訴訟原告請求均屬相同
    ，業據本院調閱95年度執全字第328 號假處分卷宗查核屬實
    ，則該假處分所欲保全請求執行結果與本件訴訟所欲達成之
    結果相同，故原告於聲請本院撤銷系爭土地之贈與及所有權
    移轉行為後，並請求被告乙○○將所有權移轉登記塗銷，即
    有理由。
五、綜上所陳，被告丙○○○就系爭土地所為贈與及所有權移轉
    行為既害及原告之債權，則原告請求本院撤銷前開行為，並
    請求塗銷所有權移轉登記如主文第1 、2 項所示，即有理由
    ，應予准許。
六、據上論結，本件原告之訴為有理由，依民事訴訟法第385 條
    第1 項前段、第78條，判決如主文。
中　　華　　民　　國　　96　　年　　1 　　月　　31 　日
                  民事第二庭    法  官  楊文廣
正本係照原本作成。
如不服本判決，應於收受送達後20日內向本院提出上訴書狀，其
未表明上訴理由者，應於提出上訴後20日內向本院補提理由書狀
（須附繕本）。
                                書記官　顏子仁
中　　華　　民　　國　　96　　年　　1 　　月　　31 　日
